【裁判字號】    90,婚,1096
【裁判日期】    901128
【裁判案由】    離婚
【裁判全文】
臺灣臺中地方法院民事判決                          九十年度婚字第一○九六號
    原      告  甲○○
    被      告  乙○○
右當事人間離婚事件，本院判決如左：
    主      文
准原告與被告離婚。
訴訟費用由被告負擔。
    事      實
甲、原告方面：
  一、聲明：如主文第一項所示。
  二、陳述：
    （一）、緣兩造於民國八十二年間結婚，婚姻現仍存續中，婚後家庭生活原本和諧，惟
          被告不思進取，不願工作謀生，致原告自己於民國八十五年間起至美容院工作賺
          錢，被告不思如何工作賺錢以減輕原告經濟負擔，往往原告只要晚歸數分鐘，被
          告即辱罵原告「在外討客兄，不要臉....  云云」，致原告精神上蒙受重大痛苦
          。
    （二）、原告一再忍氣吞聲，但被告變本加厲，往往不理性地恐嚇原告及原告家屬，並
          於九十年中秋節揚言「拿汽油放火燒原告娘家....  云云」，原告實不堪與被告
          共同生活。原告遭被告長期精神上虐待，已不堪同居，被告所為顯已符合民法第
          一０五二條第一項第三款規定之不堪同居虐待之情形。
  三、證據：聲請訊問證人林玉華、張秀芬。
乙、被告方面：
一、聲明：駁回原告之訴。
二、陳述：
    （一）、兩造於七十八年間認識，經交往多年後，於八十二年四月十九日結婚，夫妻感
          情十分良好，況兩造均為再婚，被告之年齡多出原告甚多，因此被告對於婚姻十
          分珍惜，亦十分疼愛原告，對於原告所求百依百順，如於民國八十一、二年間，
          以被告所有之錢財為其購置臺中市○○路二十六巷一號六樓之七兩造現住房屋，
          並將每日駕駛計程車所得全部交與原告使用，此事實有同住該處之被告媳婦陳玉
          華可證，復有原告於八十九年一至十二月將被告每日駕駛計程車所得交與使用之
          親筆記事簿十二張可稽，被告以駕駛計程車為業，迄今仍如此，加以被告對原告
          呵護有加，如原告欲至美容院工作，被告恐其勞累，曾多次勸其不要前往工作，
          又原告近來時常離家多日才返家，如九十年九月八日離家至十月十四日晚，過了
          一個月零六日後方回家，被告亦以好言相勸，從未罵過原告，況且今年中秋節，
          原告離家在外不在家，被告更不可能揚言，拿汽油放火燒原告娘家，更何況原告
          於今年十月二十三日無故離家出走後，被告恐其在外發生意外，隨即前往管區育
          才派出所請求協尋，此復有受理查尋人口案件登記表可按，由上所述，足徵被告
          疼愛原告猶恐不及，豈有可能誣辱、恐嚇原告之理？更足證原告上開所謂被告辱
          罵其在外討客兄、不要臉，於中秋節恐嚇原告及原告家屬要拿汽油燒原告娘家等
          情，顯係片面之詞，不足採信。
    （二）、兩造相處狀況已如前述，於客觀上非已達於不堪繼續同居之程度，不容一方以
          主觀之見解，任意請求與他方離婚，是為求家庭之團圓幸福，希望雙方盡棄前嫌
          ，原告返家重拾美滿之婚姻生活，被告會更努力賺錢，不願離婚。
三、證據：提出戶籍謄本一份、記事簿影本十二紙、受理查尋人口案件登記表乙份為證。
    理      由
一、本件離婚之訴，原告未經聲請調解即行起訴，依民事訴訟法第五百七十七條第一項、第
    二項、第四百二十四條第二項規定固應視其起訴為調解之聲請，惟為求訴訟程序之安定
    ，被告之抗辯應於本案言詞辯論前為之（民事訴訟法第四百零四條第二項但書立法理由
    參照），本件原告未親自到庭，被告已為本案言詞辯論，程序上之欠缺應認為已經補正
    ，合先敘明。
二、本件原告主張兩造於於民國八十二年間結婚，婚姻關係現仍存續中，婚後家庭生活原本
    和諧，惟被告不思進取，不願工作謀生，致原告自八十五年間起至美容院工作賺錢，被
    告猶不思如何減輕原告經濟負擔，往往原告只要晚歸數分鐘，被告即辱罵原告「在外討
    客兄，不要臉....  云云」，致原告精神上蒙受重大痛苦，惟被告變本加厲，往往不理
    性地恐嚇原告及原告家屬，甚於九十年中秋節揚言「拿汽油放火燒原告娘家....  云云
    」，原告實不堪與被告共同生活，爰依民法第一千零五十二條第一項第三款請求判准離
    婚等語。被告則以兩造均為再婚，被告對於婚姻十分珍惜，亦十分疼愛原告，於八十一
    、二年間以所有錢財為原告購置臺中市○○路二十六巷一號六樓之七兩造現住房屋，並
    將每日駕駛計程車所得全部交與原告使用，惟原告近來時常離家多日才返家，被告亦以
    好言相勸，從未罵過原告，況且今年中秋節，原告離家在外不在家，被告更不可能揚言
    恐嚇要拿汽油放火燒原告娘家，被告疼愛原告猶恐不及，豈有可能誣辱、恐嚇原告之理
    ？原告不得以一方主觀之見解，任意請求與他方離婚等語置辯。
三、本件兩造為夫妻關係，現仍存續中，有戶籍謄本附卷為憑，堪信屬實。原告主張被告經
    常疑妻不貞誣指原告討客兄、不要臉等語，甚至於九十年中秋節時恐嚇辱罵要拿汽油放
    火燒原告娘家之事實，業據證人張秀芬證述因工作關係，自八十四年至八十七年間即借
    住兩造住處之一間房間，被告經常罵原告討客兄，並說原告之母縱容原告兩個姊妹去日
    本賺錢，但兩造生活係原告養家，被告一天打魚三天曬網，每次有口角，被告就說些難
    聽的話等語，證人即被告子媳林玉華證述伊先嫁入被告家，嗣伊公公才另娶原告，被告
    有開計程車為業，但大部分是原告養家，在家中有聽過被告說原告「在外討客兄、不要
    臉」，今年中秋節後是有聽到被告對原告說：若原告再出去就要如何如何，我看到原告
    非常擔心等語，互核相符，堪信為真；被告雖以前詞置辯，惟其就所辯未曾以言詞辱罵
    、恐嚇原告等利己事實，無法舉證以實其說，至被告所提出記事簿影本十二紙，查該簿
    記資料為被告個人理財方面之記載，又被告所提受理查尋人口案件登記表乙份，係原告
    提起本件訴訟後之報案資料，均不足證明上開待證事實；被告所辯既乏證據證明，自無
    足採憑，堪信原告之主張為真實。
四、次按夫妻之一方受他方不堪同居之虐待者，他方得向法院請求離婚，民法第一千零五十
    二條第一項第三款定有明文。所謂不堪同居之虐待，係指予以身體上或精神上不可忍受
    之痛苦，致不堪繼續同居者而言，最高法院二十三年上字第六七八號著有判例可考；又
    身體上及精神上不堪同居之虐待，究竟有無此種虐待，須從夫妻之一方對待他方，是否
    處於誠摯基礎而為觀察；且此夫妻間不堪同居之虐待，應就具體事件，衡量夫妻之一方
    受他方虐待所受侵害之嚴重性，斟酌當事人之教育程度、社會地位及其他情事，是否已
    危及婚姻關係之維繫以為斷，若受他方虐待已逾越夫妻通常所能忍受之程度而有侵害人
    格尊嚴與人身安全者，即不得謂非受不堪同居之虐待（司法院大法官會議釋字第三七二
    號解釋參照）。本院審酌被告對自己的配偶經常性的辱罵、誣指原告在外討客兄、不要
    臉等語，期間持續達數年之久，甚至於今年中秋節後揚言要拿汽油放火燒原告娘家等語
    ，一般人於此狀態下均會造成情緒驚恐擔心不已，實難認被告對待原告係處於誠摰的基
    礎，且夫妻應立於平等的基礎，維持對方人性的尊嚴與人身安全，被告所為辱罵、誣蔑
    等行為，難謂無損原告之人性尊嚴與人身安全；且兩造間互信、互諒之基礎已因被告恐
    嚇放火而蕩然無存，當非偶因勃谿所生，已嚴重破壞兩造賴以共同生活之誠摯情愛的基
    礎，使原告生活於婚姻暴力及不安全之陰影之下，非惟對婚姻造成嚴重影響，且在客觀
    上確實已造成原告在精神上不可忍受之痛苦，致不堪繼續同居。從而，原告本於民法第
    一千零五十二條第一項第三款規定請求離婚，揆諸上開說明，為有理由，應予准許。
五、據上論結，本件原告之訴為有理由，爰依民事訴訟法第七十八條，判決如主文。
中        華        民        國   九十     年     十一      月    二十八     日
                                 臺灣臺中地方法院家事法庭
~B法      官  張惠立
右為正本係照原本作成
如對本判決上訴應於判決送達後廿日內向本院提出上訴狀
中        華        民        國   九十     年     十一      月     三十      日
~B法院書記官


司法院資訊處製作；財團法人民間司法改革基金會備份。
